---
title: "2: Um experimento com sorrisos"
output: html_notebook
---

```{r setup, include=FALSE, message=FALSE, warning=FALSE}
knitr::opts_chunk$set(echo = TRUE)
library(tidyverse)
library(hrbrthemes)
theme_set(theme_minimal())
library(boot)
library(broom)
```

```{r}
data = read_csv(here::here("data/leniency.csv"), 
                 col_types = "cdc")

glimpse(data)
```
```{r}
data %>% distinct(smile)
```


```{r}
with_smile_data = data %>% filter(with_smile == "yes")
without_smile_data = data %>% filter(with_smile == "no")
```


Através do histograma das leniências **com sorrisos (false, felt e miserable)**, podemos perceber que os valores de leniência estão distribuídos entre 2 e 8,5 com maior concentração em torno de 4.
```{r}
with_smile_data %>%
  ggplot( aes(x=leniency)) +
    geom_histogram(binwidth=0.5, fill="#69b3a2", color="#e9ecef", alpha=0.9) +
    geom_rug() +
    ggtitle("Histograma: distribuição das leniências com sorrisos: false, felt, miserable") +
    theme_ipsum() +
    theme(
      plot.title = element_text(size=15)
    )
```

Já no histograma das leniências **sem sorriso (grupo de controle)**, podemos perceber que os valores de leniência estão distribuídos principalmente entre 2 e 6,5 com maior concentração em torno de 3 e 4.
```{r}
without_smile_data %>%
  ggplot( aes(x=leniency)) +
    geom_histogram(binwidth=0.5, fill="#F6B7B9", color="#e9ecef", alpha=0.9) +
    geom_rug() +
    ggtitle("Histograma: distribuição das leniências sem sorriso: grupo de controle") +
    theme_ipsum() +
    theme(
      plot.title = element_text(size=15)
    )
```

Pelos histogramas acima, parece existir espaço para nos questionarmos se a presença ou não de sorriso influencia na leniência. Vamos tentar visualizar melhor para cada tipo de sorriso e grupo de controle.


```{r}
data %>%
  ggplot(aes(x=leniency)) +
    geom_histogram(binwidth=0.5, fill="#F6B7B9", color="#e9ecef", alpha=0.9) +
    geom_rug() +
    ggtitle("Histograma: distribuição das leniências por tupo de sorriso e grupo de controle") +
    theme_ipsum() +
    theme(
      plot.title = element_text(size=15)
    ) +
  facet_wrap(~smile)
```
Segundo as distribuições acima, podemos dar as seguintes considerações:

- False smile: temos uma distribuição mais achatada com maior variabilidade entre o intervalo 0 a 9, com picos em 3 e 6.
- Felt smile: distribuição assimétrica com concentração à esquerda, com uma calda longa, com picos em 3,5 e 5. Maioria das notas está entre 2,5 e 6.
- Miserable smile: distribuição aparentemente normal com média em torno de 4,5, concentração principal entre 2,5 e 6,5. Existe uma outra concentração média no extremo direito do intervalo. É preciso investigar melhor sobre isso.
- No smile (grupo de controle): distribuição com concentração média e com maior variabilidade em relação ao **miserable smile**, variando de 2,0 a 7,5.

As distribuições me fazem pensar, ainda que não haja uma relação causal, que um **false smile** faz aumentar a variabilidade da leniência por todo o intervalo; que **miserable smile** faz gerar uma concentração em torno de leniências médias, entre, 4,5 e 5,5; que **no smile** faz gerar leniências mais baixas; e que **felt smile** faz gerar uma concentração maior em leniências entre intervalos maiores (2,0 e 6,5), entretanto com maior variabilidade.



```{r}
data %>%
  ggplot(aes(x=smile, y=leniency, fill=smile)) + 
  geom_boxplot(alpha=0.6) +
  scale_fill_manual(values=c("#C1E1E2", "#F1EFDA", "#D1E2B8", "#BBBCC2")) +
  geom_jitter(size = 1, alpha = .5, col="black") +
  theme_ipsum() + 
  theme(legend.position = "none") +
  coord_flip() +
  labs(
    title="Boxplot: leniências por sorrisos ou grupo de controle",
    x ="Tipos de sorriso ou grupo de controle", y = "Leniência"
  )
```
Através dos boxplots acima, podemos perceber que o grupo de controle possui uma mediana inferior às leniências de imagens com sorrisos. Percebemos também que o **miserable smile** apresentou uma variabilidade menor que o do **grupo de controle**; e que os grupos **felt smile** e **false smile** apresentaram maiores variabilidades em relação ao **grupo de controle** e ao **miserable smile**. Não podemos confirmar, mas nossas hipóteses são que alguns tipos de sorrisos geram maior incerteza na hora dos usuários julgarem uma pessoa através de imagens com sorrisos e que geram leniências maiores.


Na próxima etapa, investigaremos as diferenças das médias de leniência com grupo de controle e com grupo de sorrisos.

```{r}
comparacao_media_1 = data %>% 
    filter(smile %in% c("no smile (control)", "false smile"))
theta_media_1 <- function(d, i) {
    agrupado = d %>% 
        slice(i) %>% 
        group_by(smile) %>% 
        summarise(media = mean(leniency))
    b = agrupado %>% filter(smile == "no smile (control)") %>% pull(media)
    l = agrupado %>% filter(smile == "false smile") %>% pull(media)
    l - b
}
theta(comparacao_media_1, i = 1:NROW(comparacao_media_1))

ci_media_1 = boot(data = comparacao_media_1,
           statistic = theta_media_1,
           R = 2000) %>%
    tidy(conf.level = .95,
         conf.method = "bca",
         conf.int = TRUE)
ci_media_1
```

```{r}
comparacao_media_2 = data %>% 
    filter(smile %in% c("no smile (control)", "felt smile"))
theta_media_2 <- function(d, i) {
    agrupado = d %>% 
        slice(i) %>% 
        group_by(smile) %>% 
        summarise(media = mean(leniency))
    b = agrupado %>% filter(smile == "no smile (control)") %>% pull(media)
    l = agrupado %>% filter(smile == "felt smile") %>% pull(media)
    l - b
}
theta(comparacao_media_2, i = 1:NROW(comparacao_media_2))

ci_media_2 = boot(data = comparacao_media_2,
           statistic = theta_media_2,
           R = 2000) %>%
    tidy(conf.level = .95,
         conf.method = "bca",
         conf.int = TRUE)
ci_media_2
```


```{r}
comparacao_media_3 = data %>% 
    filter(smile %in% c("no smile (control)", "miserable smile"))
theta_media_3 <- function(d, i) {
    agrupado = d %>% 
        slice(i) %>% 
        group_by(smile) %>% 
        summarise(media = mean(leniency))
    b = agrupado %>% filter(smile == "no smile (control)") %>% pull(media)
    l = agrupado %>% filter(smile == "miserable smile") %>% pull(media)
    l - b
}
theta(comparacao_media_3, i = 1:NROW(comparacao_media_3))

ci_media_3 = boot(data = comparacao_media_3,
           statistic = theta_media_3,
           R = 2000) %>%
    tidy(conf.level = .95,
         conf.method = "bca",
         conf.int = TRUE)
ci_media_3
```


```{r}
df_media = tibble(diferenças = character(), estatística = double(), inferior = double(), superior = double())
df_media = df_media %>% add_row(diferenças = "false smile - control group", estatística = 1.25, inferior = 0.4525064, superior = 2.017593)
df_media = df_media %>% add_row(diferenças = "felt smile - control group", estatística = 0.7941176, inferior = 0.01422785, superior = 1.550979)
df_media = df_media %>% add_row(diferenças = "no smile - control group", estatística = 0.7941176, inferior = 0.08557942, superior = 1.488225)
df_media
```


```{r}
ggplot(df_media, aes(x = reorder(diferenças, estatística), y = estatística)) + 
    geom_point() +
    geom_errorbar(aes(y = estatística, ymin = inferior, ymax = superior), width=0.2) +
    coord_flip() + 
    labs(title = "Intervalos de Confiança das diferenças das médias de leniência\nentre 'grupo de controle' e sorrisos", y="Diferenças médias de leniência", x = "Pares de sorrisos com grupo de controle")
```

Avaliando o intervalo de diferenças das médias de leniência entre os tipos de sorrisos e o grupo de controle, podemos fazer as seguintes observações: todos os grupos de imagens com sorrisos tiveram níveis de leniência maiores que o grupo de controle. Os limites **inferiores** e **superiores** de **false smile**, **no smile** e **felt smile** foram **0.4525 (5%) a 2.017593 (22,41%)**, **0.0142 (0,16%) a 1.550979 (17,23%)** e **0.0855 (0,95%) a 1.488225 (16,53%)**, respectivamente.

Considero que, a partir das observações dos limites inferiores, imagens com **false smile** obtiverem médias de leniência **relevantemente superiores** em relação ao grupo de controle e em relação aos outros tipos de sorrisos (no smile e felt smile). As diferenças médias de leniência para tipos de sorriso **no smile** e **felt smile** com o grupo de controle foram, no mínimo, pequenas ou irrelevantes.

Uma boa ideia para trabalhos futuros seria aplicar outras melhorias à imagem da pessoa julgada, como corte de cabelo, remoção dos óculos de grau, barba feita, filtro de coloração da imagem e roupas que possam passar confiança. Talvez a análise de mudanças isoladas ou combinadas possam trazer achados interessantes.






